臺灣臺南地方法院刑事附帶民事訴訟判決　
111年度附民字第127號
原    告  曾春珠  
被    告  李蔡銘豈

上列被告因詐欺等案件(本院111年度金訴字第31號)，經原告提
起附帶民事訴訟，請求損害賠償，本院於民國111年3月7日言詞
辯論終結，判決如下：
    主  文
被告應給付原告新臺幣伍拾萬元，及自民國一百一十一年三月五
日起至清償日止，按週年利率百分之五計算之利息。
原告其餘之訴駁回。
本判決原告勝訴部分得假執行。
原告其餘假執行之聲請駁回。
    事實及理由
壹、程序方面：
    按附帶民事訴訟雖具附隨性，但與刑事訴訟仍屬獨立案件，
    應由合議庭另依刑事訴訟法第490條準用第273條之1與第284
    條之1規定，就附帶民事訴訟事件，裁定改由受命法官獨任
    審理，始為適法（臺灣高等法院暨所屬法院108年法律座談
    會刑事類提案第28號研討結果參照）。本件被告之刑事案件
    （本院111年度金訴字第31號），業經本院合議庭裁定由受
    命法官獨任進行簡式審判程序。本件附帶民事訴訟部分，前
    經本院合議庭評議後，認為適宜由受命法官獨任審理，依刑
    事訴訟法第490條準用第273條之1、第284條之1規定裁定由
    受命法官獨任審理，合先敘明。
貳、實體方面：
一、原告起訴主張：被告於民國110年9月9日前某日，加入真實
    姓名年籍均不詳、飛機軟體（Telegram）暱稱「魚」之成年
    人所組成之詐欺集團，該詐欺集團之不詳成員，於110年9月
    9日上午10時許，先後佯以臺北國泰銀行理賠專員、警察及
    檢察官等身分以電話聯繫原告，向原告謊稱涉入刑事案件，
    須將銀行內款項提領出來交由檢方保管，並將指派專人前往
    取款，致原告陷於錯誤，依該詐欺集團成員之指示，於同日
    下午2時20分自上海銀行提領現金共計新臺幣（下同）500,0
    00元，被告旋即依「魚」之指示，先前往統一超商影印由不
    詳詐騙集團成員事前偽造印有「法院清查官汪怡君」、「清
    查執行官李永明」、「主任檢察官王文和」之「臺灣臺北地
    方法院法院清查」偽造公文書1紙，再於同日下午3時6分前
    往臺南市南區金華路2段289巷、長南街36巷口，向原告收取
    裝有50萬元款項之牛皮紙袋，並將上開公文書交給原告收存
    ，被告取得贓款後，隨即將詐得款項放置在某不詳巷弄之花
    盆內，並搭車前往臺北某公園長椅上拿取5,000元之報酬。
    被告所為顯已侵害原告之財產權，原告並因遭詐騙後飽受精
    神折磨，爰依侵權行為之法律關係，請求被告給付詐得款項
    500,000元及精神慰撫金100,000元，共計600,000元等語。
    並聲明：㈠被告應給付原告600,000元，及自刑事附帶民事訴
    訟起訴狀繕本送達翌日起至清償日止，按週年利率5％計算之
    利息。㈡願供擔保請准宣告假執行。
二、被告則以：我願意就50萬元部分分期償還，但原告請求精神
    慰撫金部分，請法院依法審酌等語，資為抗辯。並聲明：原
    告之訴駁回。　　
三、得心證之理由：　　
  ㈠按因故意或過失，不法侵害他人之權利者，負損害賠償責任
    ，民法第184條第1項前段定有明文。次按就刑事訴訟所調查
    之證據，視為就附帶民事訴訟亦經調查；附帶民事訴訟之判
    決，應以刑事訴訟判決所認定之事實為據，刑事訴訟法第49
    9條第1項、第500條亦有明文。經查，本件原告主張被告加
    入詐欺集團後，該詐欺集團於上開時間、地點詐騙原告，原
    告因而陷於錯誤而交付上開500,000元款項乙節，業據本院
    以111年度金訴字第31號刑事判決認定在案（取捨證據、認
    定事實等詳如該案刑事判決所示），有該判決在卷可佐，揆
    諸前開說明，自應以上開刑事判決認定被告確有上開所述行
    為事實無疑，則原告主張被告對其有侵權行為之事實，並本
    於侵權行為損害賠償請求權訴請被告賠償其遭詐騙之款項50
    0,000元，自於法有據，應予准許。
　㈡至原告雖另請求被告賠償精神慰撫金100,000元等語，惟按不
    法侵害他人之身體、健康、名譽、自由、信用、隱私、貞操
    ，或不法侵害其他人格法益而情節重大者，被害人雖非財產
    上之損害，亦得請求賠償相當之金額，民法第195條第1項前
    段定有明文，本件原告乃係財產權受侵害，而非前揭人格權
    或人格法益受侵害，尚難對被告請求精神慰撫金，是此部分
    於法無據，應予駁回。
四、綜上所述，原告依侵權行為之法律關係，請求被告給付500,
    000元，及自刑事附帶民事訴訟起訴狀繕本送達翌日即111年
    3月5日（送達證書見本院卷第27、29頁）起至清償日止，按
    週年利率5％計算之利息，為有理由，應予准許，逾此金額之
    請求，則屬無據，應予駁回。
五、本件原告勝訴部分所命給付之金額未逾500,000元，依刑事
    訴訟法第491條第10款準用民事訴訟法第389條第1項第5款規
    定，應依職權為假執行之宣告；原告就此部分陳明願供擔保
    請准宣告假執行，僅係促使本院職權之發動，並無准駁之必
    要。至原告敗訴部分，其假執行之聲請因訴之駁回而失所附
    麗，應併予駁回。
六、本件為判決基礎之事證已臻明確，兩造其餘攻擊防禦方法及
    舉證，經本院斟酌後，認為均不足影響本判決之結果，爰不
    逐一論列，附此敘明。
七、本件為刑事附帶民事訴訟，依刑事訴訟法第505條第2項之規
    定，免納裁判費用，且訴訟程序中，兩造並無其他訴訟費用
    之支出，爰不諭知訴訟費用之負擔。
中　　華　　民　　國　　111 　年　　3 　　月　　21　　日
                  刑事第十庭    法　官　潘明彥
以上正本證明與原本無異。
如不服本判決應於收受本判決後20日內向本院提出上訴書狀，並
應敘述具體理由。其未敘述上訴理由者，應於上訴期間屆滿後20
日內向本院補提理由書狀（均須按他造當事人之人數附繕本）「
切勿逕送上級法院」。 
　　　　　　　　　　　　　　　　書記官  蘇豐展
中　　華　　民　　國　　111 　年　　3 　　月　　21　　日